【裁判字號】    99,交聲,529
【裁判日期】    990730
【裁判案由】    違反道路交通管理處罰條例聲明異議
【裁判全文】
臺灣桃園地方法院刑事交通事件裁定     99年度交聲字第529號
原處分機關  交通部公路總局新竹區監理所桃園監理站
異  議  人
即受處分人  福輝貨運有限公司
代  表  人  甲○○
上列異議人即受處分人因違反道路交通管理處罰條例案件，對於
交通部公路總局新竹區監理所桃園監理站民國99年3 月31日桃監
裁罰字第裁52-QQ0000000號違反道路交通管理事件裁決書所為之
處分（原舉發通知單案號：宜蘭縣政府警察局宜警交字第QQ0000
000號）聲明異議，本院裁定如下：
    主  文
原處分撤銷。
福輝貨運有限公司汽車駕駛人，駕駛汽車行車速度，超過規定之
最高時速60公里以上，處罰鍰新臺幣捌仟元，並吊扣該汽車牌照
個月，且應接受道路交通安全講習，並記違規點數點。
    理  由
一、聲明異議意旨略以：異議人即受處分人（下稱異議人）福輝
    貨運有限公司所有之車牌號碼UW-23 號營業半拖車於民國99
    年2 月7 日下午3 時39分許，行經台二省道北上車道124.1
    公里前，遭宜蘭縣政府警察局礁溪分局員警以「限速50公里
    ，經測時速121 公里，超速71公里」逕行舉發。惟異議人所
    有之營業半拖車於上開時間應為載貨期間，該車係以柴油曳
    引為驅動力，且載重馬力亦為有限；另該車並有裝設航釱科
    技有限公司之GPRS車輛監控系統（有財團法人台灣電子檢驗
    中心電信終端設備審定證明可證），依該系統之航跡列表顯
    示，上開時間該車係位於宜蘭縣頭城鎮梗枋國小附近，時速
    為53.9公里，誤差值為10% ，與遭舉發之時速121 公里顯有
    出入，故本案應無超速情事，係測速器有問題，是原處分機
    關之裁決，顯有違誤，爰聲明異議請求撤銷原處分等語。
二、原處分機關移送意旨略以：
  (一)異議人福輝貨運有限公司所有之車牌號碼UW-23 號營業半拖
    車於上開時、地，為宜蘭縣政府警察局礁溪分局員警以「限
    速50公里，經測速時速121 公里，超速71公里」填掣宜警交
    字第QQ0000000 號舉發違反道路交通管理事件通知單（下稱
    舉發通知單）逕行舉發，並移送原處分機關處理。嗣由原處
    分機關於99年3 月31日認異議人違反道路交通管理處罰條例
    第43條第1 項第2 款之規定，以桃監裁罰字第裁52-QQ00000
    00號違反道路交通管理事件裁決書（下稱裁決書），裁處異
    議人新臺幣（下同）12,000元，記違規點數3 點，並依同條
    例第24條規定施以道路交通安全講習，有該裁決書一紙附卷
    可稽。而依我國經濟部標準檢驗局度量衡法第14條第2 項、
    第16條第2 項規定而訂定，並於92年7 月1 日起施行之雷達
    測速儀檢定檢查技術規範第3.8 項：雷達測速儀之各項檢定
    公差（8 ）速率偵測準確度：不大於lkm/h ；或不大於2km/
    h （當速率在150km/h 以上時）。而本件拍照測速之雷達測
    速儀（照相式）業經經濟部標準檢驗局於98年5 月27日檢驗
    合格，有效期限至99年5 月31日，且本件照相採證日期為99
    年2 月7 日，係於有效期限內所為，有宜蘭縣政府警察局礁
    溪分局99年3 月18日警礁交字第0994003146號函暨附件經濟
    部標準檢驗局雷達測速儀檢定合格證書影本可參。從而異議
    人前開違規事實，違反前揭規定，再依違反道路交通管理事
    件統一栽罰基準及處理細則第41條第4 項規定，填掣桃監裁
    罰字第裁52-QQ0000000號裁決書，分別處罰受處分人罰鍰12
    ,000元（業經原處分機關更正為8,000 元）、記違規點數3
    點、施以道安講習，於法應無不合。
  (二)曳引車指專供牽引其他車輛之汽車，半拖車則指具有後輪，
    其前端附掛於曳引車第5 輪之拖車，為道路交通安全規則第
    2 條第l 項第8 、ll款所明定，可知曳引車與半拖車係登記
    為不同車號，可以分屬不同人所有。惟違規半拖車與牽曳之
    曳引車固為個別車號，可分屬不同人所有，其私權係可各自
    獨立之事實，雖不客置疑，然具動力之曳引車倘無半拖車之
    結合，即無法達成其搭載貨物之目的，反之，半拖車如無曳
    引車之結合，亦無完成其貨物運送之可能，足徵二者，就使
    用上實具有經濟上不可分離之一體性。而半拖車與曳引車結
    合後，就參與交通方面，倘有不當之駕駛，因半拖車本身既
    與曳引車結合，二者已然成為一個可能發生危險之結合體。
    然違規當時之半拖車既係由曳引車拖曳上路，且仍處於繼續
    行駛之狀態，參以道路交通管理處罰條例第1 條明文揭示其
    立法目的在於維護交通秩序，確保交通安全，足見該法處罰
    對象應為危險源之製造者，而與私權關係無涉。爰此，半拖
    車與曳引車，自無從分離，於相關之交通達規事件時，自應
    將半拖車與曳引車視為一體。
  (三)另違反道路交通管理事件統一裁罰基準及處理細則於99年3
    月5 日修正第2 條附表，參以行政罰法第5 條規定，本件交
    通違規係於99年3 月31日裁決，應依原統一裁罰基準罰鍰8,
    000 元。
三、按汽車駕駛人，駕駛汽車行車速度，超過規定之最高時速60
    公里以上，處新臺幣6,000 元以上24,000元以下罰鍰，並當
    場禁止其駕駛及吊扣該汽車牌照3 個月，汽車駕駛人應接受
    道路交通安全講習，道路交通管理處罰條例第43條第1 項第
    2 款、第4 項前段、第5 項前段分別定有明文。又汽車駕駛
    人之行為，經以科學儀器取得證據資料證明其行為違規，當
    場不能或不宜攔截製單舉發者，得逕行舉發；而該項之逕行
    舉發，應記明車輛牌照號碼、車型等可資辨明之資料，以汽
    車所有人為被通知人製單舉發，道路交通管理處罰條例第7
    條之2 第1 項第7 款、第4 項亦有明文。次按行為後法律或
    自治條例有變更者，適用行政機關最初裁處時之法律或自治
    條例。但裁處前之法律或自治條例有利於受處罰者，適用最
    有利於受處罰者之規定，行政罰法第5 條定有明文。再按道
    路交通管理事件統一裁罰標準及處理細則第2 條條文之附表
    即違反道路交通管理事件統一裁罰基準表（以下簡稱裁罰基
    準表）於99年3 月5 日經交通部交路字第0990085009號、內
    政部臺內警字第0990870381號令會銜修正發布，並自同日開
    始施行。查道路交通管理處罰條例所定罰鍰、記點之裁罰，
    係屬行政罰法中所稱行政罰之性質，自有前開行政罰法第5
    條規定之適用。又99年3 月5 日修正施行之裁罰基準表，就
    行車速度，超過規定之最高時速60公里以上未滿80公里而違
    反道路交通管理處罰條例第43條第1 項第2 款超速之行為，
    統一裁罰基準分別對於機器腳踏車或小型車、大型車為8,00
    0 元、8,800 元、10,400元、12,000元及為12,000元、13,2
    00元、15,600元、18,000元；而修正前規定之統一裁罰基準
    並未區別車輛種類，分別為8,000 元、12,000元、16,000元
    、20,000元，然本件異議人違規之行為時係99年2 月7 日，
    而原處分機關裁處時為99年3 月31日，而上開裁罰基準表係
    99年3 月5 日修正施行，是以異議人上開違規行為時，係於
    新法施行前所為，而裁決時新法已經施行，經依行政罰法第
    5 條之規定比較新舊法之結果，適用舊法對異議人較為有利
    ，從而，異議人於99年2 月7 日違規行為應適用修正前之違
    反道路交通管理事件統一裁罰基準表之規定論處，先予敘明
    。
四、經查：
  (一)異議人福輝貨運有限公司所有之上開營業半拖車，於99年2
    月7 日下午3 時39分許，行經台二省道北上車道124.1 公里
    處之事實，為異議人所不爭執，且舉發通知單亦經合法送達
    於異議人，復為異議人是認在卷，堪信為真實。然異議人於
    上揭時、地，行經前揭路段時，未依規定行車速度超過規定
    之最高速限等情，亦據證人即舉發之員警乙○○於本院訊問
    時具結證稱：當日伊至現場活動式測照，測速照相機器每年
    均有定檢，目前仍在使用期限內，如有2 部車併行，雷達測
    速儀不可能測速到2 部車，因該儀器僅能鎖定1 部車測速，
    該路段僅有2 車道，異議人公司員工所駕駛是大車，不可能
    拍到其他小車，如測速時，有其他車輛干擾，雷達測速儀會
    顯示英文字母「ILL 」，即表示不能測試的狀況等語明確（
    參本院99年6 月21日訊問筆錄第2 頁至第3 頁），查本件證
    人與異議人並無宿怨嫌隙，經本院傳喚證人到庭調查結果，
    其對當日所見違規情形於具結後堅證如上，足認其確係依自
    己親自見聞所得而為上開供述。況且該路段並依道路交通管
    理處罰條例第7 條之2 第3 項規定，至少於100 公尺前設置
    警示標誌，提醒駕駛人，且舉發本件違規行為所使用之「移
    動式雷達測速照相系統，業經經濟部標準檢驗局檢定合格等
    情，亦據宜蘭縣政府警察局礁溪分局查證無誤，此有該局99
    年3 月18日警礁交字第0994003146號函在卷可稽。足認證人
    前開所述屬實，應可採信。
  (二)又雷射測速儀測量車輛行車速度，其原理係以雷射光束，先
    後發射與接收後，通過高速運算計算時間與距離，且只能鎖
    定一個測速目標，並不受其他車輛干擾，又偵測時間甚短，
    故受其他外在客觀因素影響而產生不夠精確之結果之機率甚
    低。再參以本件用以舉發之雷射測速儀，其規格係24.125GH
    z （K-Band）照相式、廠牌為GATSOMETER，亦通過經濟部標
    準檢驗局國家標準檢驗合格，領有檢驗合格證書，檢定日期
    為98年5 月27日，有效日期至99年5 月31日止等情，此有經
    濟部標準檢驗局雷射測速儀檢定合格證書1 紙附卷可稽，堪
    認該組雷達測速儀當時顯係處於正常運作下，則該機器發生
    故障或所測得之數據失真之情況甚低，是其準確度應屬可信
    。
  (三)至異議人上揭辯稱系爭車輛內裝設GPRS衛星監控系統，依該
    系統之航跡列表顯示，上開時間該車係位於宜蘭縣頭城鎮梗
    枋國小附近，時速為53.9公里，誤差值為10% ，與遭舉發之
    時速121 公里顯有出入，本件應無超速情事云云。惟查裝設
    衛星導航系統設備之車輛，係透過定位資訊結合電子地圖在
    車上螢幕顯示車輛動態位置，主要之作用在於車隊或駕駛管
    理之參考，或透過車隊管理中心應用於車輛派遣、貨物追蹤
    、事件管理及緊急事故救援等事項，至於相關車輛行駛速率
    及距離之資訊，僅係透過接收衛星訊號時間轉換而得，然因
    從GPS 衛星發送訊號到地面接收器，距離長達2 萬餘公里，
    其中必須穿越對流層、電離層等，尚須抵抗太陽輻射或電磁
    波干擾，高樓、高山對信號之反射以及軟體設計之良窳等，
    均會影響GPS 定位，進而產生誤差（參97年9 月28日科學周
    報；中國時報/ 中央大學主辦‧行政院國科會科普傳播補助
    案），且衛星定位訊號之接收係採固定時間間隔進行傳輸，
    相關之車行資訊並非時間連續性之資料記錄，自無法連續紀
    錄汽車瞬間行駛速率，其推估之行駛速率、時間及距離等數
    據自難認具有相當之精確度。既衛星定位系統存有系統誤差
    而如上述，自難認該衛星定位系統顯示之行車速度，具有相
    當之準確度。況觀諸異議人所提出之GPRS車輛監控航跡列表
    資料，並無安裝車輛之車號或足資區別之相關記載，亦難遽
    認係異議人所有之前述營業半拖車之行駛紀錄，是以本院認
    尚無從以該衛星定位系統測得之行車速度，遽為有利於異議
    人之認定。
  (四)末按本條例之處罰，受舉發違反道路交通管理事件之受處罰
    人，認為受舉發之違規行為應歸責他人者，應於舉發違反道
    路交通管理事件通知單應到案日期前，檢附相關證據及應歸
    責人相關證明文件，向處罰機關告知應歸責人，處罰機關應
    即另行通知應歸責人到案依法處理。逾期未依規定辦理者，
    仍依本條例各該違反條款規定處罰，道路交通管理處罰條例
    第85條第1 項亦有明文。準此，如駕駛人有違反前述規定之
    違規行為，為警當場攔停者，處罰機關固得對汽機車之駕駛
    人為處罰；惟若舉發機關並非當場對之攔停，或該違規行為
    之規定係處罰汽車所有人，而對汽機車所有人為掣單舉發，
    如經舉發之汽機車所有人於舉發通知單上所載之應到案日期
    前到案，並告知處罰機關該名違規駕駛人姓名，即依前開規
    定處罰該違規之駕駛人，苟汽機車所有人未於應到案日期前
    到案，或雖於應到案日期前到案，而未告知處罰機關實際之
    違規駕駛人者，處罰機關仍應對車輛所有人加以處罰。準此
    ，原處分機關即得依上開規定以「汽車所有人」為處罰之對
    象，至舉發對象與實際駕駛人是否確屬同一、以及彼等相關
    行政違規責任之釐清，得依同條例第85條第1 項規定將受舉
    發之違規行為歸責他人。然查福輝貨運有限公司於應到案日
    期即99年3 月12日前之99年3 月11日向原處分機關申訴：該
    車已裝有GPRS車輛監控系統並未超速，請查明准予免罰等情
    ，此有異議人於99年3 月11日出具之交通部公路總局新竹區
    監理所桃園站陳述單影本可稽，繹之異議人所為申訴意旨，
    應係就實體事項表示不服，並非依同條例第85條第1 項規定
    歸責於實際駕駛人。是以異議人既未向原處分機關陳明更正
    受裁罰人，原處分機關遂依上開規定，以異議人福輝貨運有
    限公司為受處分人裁罰，自屬於法有據，併予敘明。
五、綜上所述，本件異議人所有前述營業半拖車之駕駛人確有前
    揭時間、地點，行車速度超過規定之最高時速60公里以上之
    違規行為，已堪認定。原處分機關認異議人有前述違規行為
    ，援引上揭道路交通管理處罰條例第43條第1 項第2 款裁處
    異議人罰鍰8,000 元、同條例第43條第5 項前段（原處分漏
    列此項）施以道路交通安全講習，應依同條例第63條第1 項
    第3 款並記違規點數3 點，固屬妥適；惟原處分機關漏未依
    同條例第43條第4 項前段規定吊扣該汽車牌照3 個月，容有
    未洽。從而，異議人聲明異議否認違規情事，雖無理由，然
    原機關之裁罰既有違誤，自應由本院將原處分撤銷，並依前
    揭道路交通管理處罰條例第43條第1 項第2 款、第4 項前段
    、第5 項前段、第63條第1 項第3 款規定，裁處異議人如主
    文第2 項所示，以資適法。
六、據上論斷，應依道路交通管理處罰條例第87條第2 項、道路
    交通案件處理辦法第20條前段，裁定如主文。
中    華    民    國    99    年    7     月    30    日
                    交通法庭    法  官  呂美玲
以上正本證明與原本無異。
如不服本裁定，應於裁定送達後5 日內向本院提出抗告狀。
                                書記官  李玉華
中    華    民    國    99    年    8     月    4     日

司法院資訊處製作；財團法人民間司法改革基金會備份。
